【裁判字號】    92,抗,3155
【裁判日期】    920909
【裁判案由】    清償債務
【裁判全文】
臺灣高等法院民事裁定                            九十二年度抗字第三一五五號
      抗  告  人  板橋磚場股份有限公司
      法定代理人  乙○○
右抗告人因與甲○○間損害賠償事件，對於中華民國九十二年七月二十二日臺灣板橋
地方法院八十八年度重訴字第五四六號裁定，提起抗告，本院裁定如左：
      主    文
抗告駁回。
抗告訴訟費用由抗告人負擔。
      理    由
一、原裁定意旨略以：「本件係由被告板橋磚場股份有限公司（即抗告事件之抗告人
    ）聲請本院對丙○○（即抗告事件之相對人）告知訴訟，嗣經丙○○具狀聲請參
    加原告即聲請人甲○○（即抗告事件之相對人）與被告間訴訟後，原告聲請駁回
    丙○○之參加。惟查原告係依不當得利及無因管理之法律關係請求被告清償債務
    ，而參加人僅為被告之股東，本件訴訟之裁判效力並不及於參加人丙○○，且丙
    ○○私法上地位亦無因被告敗訴，而於法律上或事實上依該裁判之內容或執行結
    果，將受不利益之情形存在。故參加人並無法律上之利害關係，其出而參加訴訟
    ，於法不合。聲請人聲請駁回參加，應予准許。」等語。
二、抗告意旨略以：「查參加人丙○○及訴外人陳惠農於民國（下同）八十四年九月
    二十三日依法聲請原法院選派檢查人檢查抗告人公司業務、帳目、財產情形，嗣
    原法院以八十四年度司字第九九號裁定選派相對人甲○○為抗告人之檢查人。抗
    告人及股東陳閃不服，聲請撤銷或變更前開裁定，雖經原法院裁定駁回，惟抗告
    人提起抗告後，前開裁定業經鈞院八十六年度抗字第二五八六號裁定廢棄發回，
    相對人甲○○即喪失為抗告人公司檢查人資格，相對人甲○○遂本於不當得利或
    無因管理等法律關係請求酌定報酬，惟相對人甲○○既非抗告人之檢查人，自不
    得依據前開法律關係向抗告人請求，而應向參加人丙○○及訴外人陳惠農為被告
    ，請求相對人甲○○因此所受之損失，蓋甲○○之損失乃因參加人丙○○及訴外
    人陳惠農不當之聲請行為所致。縱相對人甲○○得請求抗告人為一定之給付，依
    據非訟事件法第九條之規定因可歸責於關係人之事由，致生無益費用，抗告人即
    得請求法院以裁定命參加人丙○○及訴外人陳惠農負擔費用之一部或全部。且抗
    告人亦得本於侵權行為之法律關係，請求參加人丙○○及訴外人陳惠農請求損害
    賠償。」等語。
三、按就兩造之訴訟有法律上利害關係之第三人，為輔助一造起見，於該訴訟繫屬中
    ，得為參加，民事訴訟法第五十八條第一項定有明文。所謂法律上利害關係，係
    指第三人在私法上之地位，因其所輔助當事人一造敗訴，將受直接或間接之不利
    益而言，依據通說有二種情形：(一)兩造裁判之效力依法及於該第三人。(二)兩造裁
    判之效力雖不及於第三人，但若一造當事人敗訴，第三人私法上之地位，將致受
    不利益，如連帶債務人相互間。若僅有道義、情感上或其他事實上之利害關係，
    則不與焉。查本件係抗告人聲請原法院對相對人丙○○告知訴訟，嗣經相對人丙
    ○○具狀聲請參加本案訴訟後，經相對人甲○○提出異議，原法院因而駁回相對
    人丙○○之參加。經查相對人甲○○係依不當得利及無因管理之法律關係請求抗
    告人清償債務，而參加人僅為抗告人之股東，本件訴訟之裁判效力並不及於相對
    人丙○○，依據前開說明，相對人丙○○私法上之地位亦無因抗告人敗訴於法律
    上將致受不利益。原裁定因而駁回抗告人參加訴訟之聲請，核無不合。
四、又按因可歸責於關係人之事由，致生無益之費用時，法院得以裁定，命其負擔費
    用之全部或一部，非訟事件法第九條固定有明文。惟所謂之無益費用，係指法院
    進行非訟事件所支出之勞費，當事人本應繳納於法院之費用，即當事人使用法院
    非訟程序之費用，而於可歸責關係人之事由，致法院進行無益非訟程序時，依據
    本條規定，可命該關係人負擔非訟程序費用之全部或一部。查抗告意旨認抗告人
    就丙○○、陳惠農有損害賠償請求權等語縱然屬實，亦係抗告人是否得另案向丙
    ○○、陳惠農主張損害賠償請求權之問題，與前開說明所謂之無益費用無關，亦
    與本件本案訴訟係相對人甲○○請求抗告人不當得利及無因管理不同，自非本案
    訴訟確定效力所及。綜上所述，相對人丙○○僅與抗告人有事實上之利害關係，
    就本件訴訟並無法律上利害關係，自無從為訴訟參加之聲請，抗告人之抗告為無
    理由，應予駁回。
五、據上論結，本件抗告為無理由，爰裁定如主文。
中      華      民      國    九十二    年      九      月      九      日
                                民事第十庭
                                    審判長法  官  林  敬  修
                                          法  官  劉  勝  吉
                                          法  官  藍  文  祥
右正本係照原本作成。
除以適用法規顯有違誤為理由，並經本院許可外，不得再抗告。
中      華      民      國    九十二    年      九      月     十二     日
                                          書記官  顧 倪 淑貞


司法院資訊處製作；財團法人民間司法改革基金會備份。
